臺灣士林地方法院民事判決　　　　　　　 96年度訴字第500號
原　　　告　伍輪企業股份有限公司
法定代理人　乙○○○
訴訟代理人　莊勝榮律師
複代理人　　李建暲律師
被　　　告　嘉毅塑膠股份有限公司
法定代理人　丁○○
訴訟代理人　卓忠三律師
上列當事人間請求損害賠償事件，本院於96年9 月21日言詞辯論
終結，判決如下：
　　主  文
被告應返還如附表一所示之物品予原告。
原告其餘之訴駁回。
訴訟費用新臺幣柒仟貳佰柒拾元由原告負擔。
本判決第一項於原告以新臺幣伍拾壹萬元為被告供擔保後，得假
執行；但被告如以新臺幣壹佰伍拾參萬元為原告預供擔保後，得
免為假執行。
原告其餘假執行之聲請駁回。
    事實及理由
一、原告起訴主張：伊與被告於民國93年間訂立「SAA/S9A 上下
    蓋」訂購合約（下稱系爭A 合約）、「SAA/S9A 上下蓋、NH
    220L、NH425L、YR204L、YR244L」零組件訂購合約（下稱系
    爭B 合約），（合稱系爭合約）。依系爭B 合約第8 條規定
    ：「甲方（即原告）通常僅對乙方（即被告）交付之零組件
    產品進行抽驗，但乙方對於該零組件產品之品質、規格、包
    裝等應負完全責任，倘因此遭甲方客戶退貨或賠償，且經證
    明其責任屬乙方者，乙方應負賠償責任。」，惟被告交付之
    零組件，遭伊之日本客戶指摘有瑕疵，要求賠償而自貨款中
    扣除，致伊共計損失新臺幣（下同）660,365 元，應由被告
    賠償。又依系爭B 合約第9 條之規定：「甲方提供乙方之技
    術資料如圖面、規格書、電腦圖檔資料、刀模等，除雙方另
    有書面協議外，其所有權及智慧財產權皆歸甲方所有，乙方
    不得對其主張任何權力（本院按應利之誤）。於本合約終止
    或解除，或產品有設計變更，或甲方認為有必要時，乙方應
    無條件將前項所有全部資料、圖面、規格書、電腦圖、刀模
    等於7 日內繳交甲方。」被告迄今未返還，爰依上開規定，
    請求返還等語。並聲明：(一)被告應給付原告660,365 元，及
    自起訴狀繕本送達翌日起至清償日止按年息5 ％計算之利息
    。(二)被告應返還如附表一、二所示之物品予原告。(三)願供擔
    保，請准宣告假執行。
二、被告則以：其自92年10月起接受原告提供之舊鋼模生產系爭
    產品，復依原告指示開新鋼模，經原告驗收合格後開始生產
    系爭產品，並由原告負責組裝；對於產品之原料成分、劑量
    調配，均非伊決定。是原告所稱之瑕疵，自不可歸責於伊。
    且其所生產之產品出現瑕疵，並係因原告售予訴外人日商新
    和精工公司（下稱新和公司），未將系爭產品用於專用之本
    田車系，而適用於馬自達車系，始生尺寸偏差，顯非系爭產
    品本身之瑕疵。故原告應就其主張向伊訂購之系爭產品具有
    瑕疵，遭原告客戶退貨索賠且可歸責於伊一事，負舉證責任
    。又原告請求返還之物品，除附表二所示之YPO 上下蓋正式
    圖面伊未保管外，其餘物品（即如附表一所示物品）應由原
    告自行取回，伊並無送回義務等語置辯。並聲明：(一)原告之
    訴及其假執行之聲請均駁回。(二)願供擔保，請准宣告免為假
    執行。
三、兩造不爭執之事實：
  (一)兩造於93年訂立SAA/S9A上下蓋合約。
  (二)原告於95年6 月21日、7 月25日、8 月22日、9 月25日、1
    0 月24日、11月21日、12月25日交付折讓單予被告（卷89頁
    ）。
  (三)95年7月10日會議紀錄內1、2、3項及修改之圖文為戊○○寫
    。惟該紀錄內決事項之二段文字，係原告員工甲○○於會議
    後所增添。
  (四)生產上、下蓋之鋼模原由被告保管，96年1、2月間始由原告
    取回。
  (五)原告請求被告應返還之物品，除附表二所示YPO 上下蓋正式
    圖面外，其餘（即附表一所示）之物品均在被告處。
  (六)被告對原告交付之折讓單扣款，事後不表同意，並委請律師
    事務所表示扣款不合法，並請求付款，雙方於96年2月5日簽
    署協議書，原告同時支付被告12月份貨款、1 月份貨款及之
    前未付款項支票三紙，面額共新台幣1,743,643 元。（卷80
    頁）
四、本件經依民事訴訟法第271 條之1 準用同法第270 條之1第1
    項第3 款規定，整理並協議簡化爭點後，兩造同意協議簡化
    後之爭點為：（見96年月17日本院言詞辯論筆錄，並依本院
    論述之先後順序而調整其次序，先此敘明）
  (一)被告生產之貨品有無尺寸不符之瑕疵？如有，是否可歸責被
    告？
  (二)鋼模是否用久了會有毛邊，而影響尺寸？抑或尺寸不符是因
    適用本田之上、下蓋改用於馬自達汽車所致？
  (三)兩造有無約定上、下蓋用於HONDA汽車？
  (四)被告生產之貨品有無黑點之瑕疵？如有，是否可歸責被告？
    抑或原料供應商供應之原料有雜質？又原料供應商是否原告
    指定？
  (五)下蓋有無變形之瑕疵？是否被告製造之瑕疵造成？
  (六)上下蓋瑕疵，其配件插梢之損失是否係被告之加害給付，而
    應由被告負責？
  (七)本卷16至25頁有關日商新和公司傳真函、交貨明細等是否真
    正？
  (八)折讓單是否因被告瑕疵致原告遭日本新和公司扣款，原告才
    扣被告款項？上開不爭執二之折讓單有無經被告同意扣款？
  (九)原告主張之民法227條不完全給付之損害賠償請求權時效15
    年，有無民法第365條6個月除斥期間之適用？
  (十)原告交付被告附表之圖面是否應由被告送返給原告，抑或應
    由原告前去向被告取回？
五、茲就上開爭點，析述本院得心證理由如下：
  (一)按「物之出賣人，對於買受人，應擔保其物依第373 條之規
    定危險移轉於買受人時，無滅失或減少其價值之瑕疵，亦無
    滅失或減少其通常效用，或契約預定效用之瑕疵。但減少之
    程度，無關重要者，不得視為瑕疵。出賣人並應擔保其物於
    危險移轉時，具有其所保證之品質。」民法第354 條定有明
    文。次按「當事人主張有利於己之事實者，就其事實有舉證
    之責任。」民事訴訟法第277 條亦有明定。又，「民事訴訟
    如係由原告主張權利者，應先由原告負舉證之責，若原告先
    不能舉證，以證實自己主張之事實為真實，則被告就其抗辯
    事實即令不能舉證，或其所舉證據尚有疵累，亦應駁回原告
    之請求。是請求履行債務之訴，除被告自認原告所主張債權
    發生原因之事實外，應先由原告就其主張此項事實，負舉證
    之責任，必須證明其為真實後，被告於其抗辯事實，始應負
    證明之責任，此為舉證責任分擔之原則。」亦有最高法院17
    年上字第917 號、43年台上字第377 號判例意旨可資參照。
  (二)本件原告主張就被告所交付之零組件，因模具耗損造成產品
    毛邊較多，導致有尺寸不符之瑕疵。是以，原告即須就被告
    所生產之產品存在上開瑕疵一事，負舉證之責。經查：
  1.原告主張系爭產品有尺寸不符之瑕疵，無非以新和95年2 月
    15日傳真函告知原告系爭產品有組鏡時不易卡入、鏡子浮翹
    及尺寸偏差不良之問題。以及兩造於95年7 月10日之會議紀
    錄中（本院卷第57頁），被告員工坦承如圖文所示之尺寸由
    被告修改，為其憑據。然，原證二之文書，既經被告否認其
    為真正，而原告未能就其形式上之證據力為證明，即無法憑
    此認定系爭產品是否有尺寸不符之瑕疵。另就95年7 月10日
    會議紀錄內1 、2 、3 項及修改之圖文為被告公司員工戊○
    ○所寫，兩造雖俱不爭執；然經證人戊○○於96年7 月13日
    言詞辯論庭中陳稱：「（問：修字是否表示尺寸有問題，才
    要寫修？）原告委託我們製造鏡子是用在本田的車款，後來
    推廣到馬自達公司。寫修字是有輕微的毛邊，所以我們提出
    來與原告作檢討，輕微的毛邊對組裝沒有影響，跟原告說日
    本退回來的那些瑕疵無關」、「（問：毛邊會不會造成尺寸
    問題？）毛邊問題與尺寸無關，毛邊是很薄的」（本院卷67
    　、68頁）。則可見被告員工所記載之文字，並非承認系爭
    產品確有尺寸不符之瑕疵。此有96年7 月13日言詞辯論筆錄
    在卷可稽。且對於系爭產品產生之毛邊，是否確會導致尺寸
    不符問題，原告僅提出「逢甲大學材料與製造工程研究所碩
    士論文」為論據；然查，系爭碩士論文係針對鐵屬合金進行
    去毛邊製程研究，是否可援引於系爭產品，又是否為確切之
    科學定論，非屬無疑。是原告以此主張系爭產品具有上開瑕
    疵，即難遽予採信。
  2.復查，被告辯稱其以原告提供之鋼模生產系爭產品，共達20
    0 多萬片，卻僅適用於馬自達車系之產品具有尺寸不合之問
    題，顯非模具生產所生之瑕疵，而係原告自行將適用於本田
    車系之零件，適用於馬自達新車系，造成卡勾尺寸問題等語
    。原告就此雖陳稱：兩造契約並未約定系爭產品僅得適用於
    本田車系，且系爭產品規格應可一致適用於不同車系等語。
    惟，經本院當庭勘驗系爭鋼模，該鋼模上刻有HONDA 之字樣
    。衡諸常理，若兩造非有意將系爭模具專供生產HONDA 車系
    適用之產品，當無必要刻上此標記以資與他廠牌區別。且原
    告公司之品管課課長，亦無法說明何以同樣模具生產之產品
    ，僅馬自達車系適用有問題（本院卷66頁言詞辯論筆錄）。
    本院審酌上情，認原告主張系爭產品有尺寸不符之瑕疵，並
    可歸責於被告，並不足採。
  (三)原告主張，被告因使用不正確之原料，生產系爭產品，致產
    品有黑點過多之瑕疵。經查：
    原告就生產系爭產品之原料是否有雜質，且是否為被告所指
    定之供應商提供一事。並未提出任何具體事證，僅以新和公
    司傳真影本（本院卷22頁）為證。惟查，原告就該傳真函之
    形式真正，並未舉證以實其說；且經審閱其內容，僅記載發
    生黑點之不良，及因此所生之全檢費用明細，並未有隻字片
    語，可證明該黑點係因原料有雜質，或有可歸責於被告之事
    由。從而，原告上開主張，即屬無據。
  (四)有關原告主張被告製造之系爭產品有上下蓋變形之瑕疵，並
    因該瑕疵，造成原告配件插梢之損失。經查：
  1.原告提出新和公司之傳真函列舉之明細表（本院卷24頁），
    論證被告所生產之系爭產品有變形之瑕疵。然查，該明細表
    上除記載扣款明細外，並無其他得據以推論被告應就系爭瑕
    疵負損害賠償責任之證據；原告另以手寫「嘉毅下蓋變形扣
    款明細」等文字，乃原告單方面所記載，並未見被告公司任
    何人員於其上為承認之意思表示。至於原告所稱，被告以電
    子郵件回應「以增加週期至45秒生產以延長冷卻時間」（本
    院卷93頁），表示其承認瑕疵之存在為被告過失，方改變生
    產方式補救云云，惟被告所否認，本院以上開文字，至多可
    證明被告知悉有系爭瑕疵存在，非當然表示係被告所造成且
    可歸責於被告。此外，原告復未不能舉證證明被告確有承認
    上開瑕疵為被告之過失所致，原告上開主張亦嫌無據。
  2.原告既無法證明系爭瑕疵，係可歸責於被告，則其主張因該
    瑕疵造成原告配件插梢之損失，則原告主張應由被告此部分
    之負損害賠償責任，即非有理。
  (五)關於折讓單是否因被告瑕疵致原告遭日本新和公司扣款，原
    告才扣被告款項？該折讓單有無經被告同意扣款？
    原告雖主張係因被告自知理虧，而同意原告扣款，並舉證人
    丙○○於96年7 月13日之言詞辯論期日所為證言為證。惟查
    ：證人丙○○固證稱：其於扣款前會先向被告公司反應扣款
    後再折讓單給被告等語；惟其亦證稱：係原告公司副總決定
    扣被告公司錢，且稱未收到被告同意或不同意之回應等語（
    本院卷70頁言詞辯論筆錄）。則其證言並未能證明被告有同
    意扣款，更難以證明被告係因貨品瑕疵而致遭原告扣款。況
    ，如係可歸責於被告，而致遭原告扣款，則原告又豈會同意
    於96年2 月5 日簽署協議書，支付被告12月份貨款、1 月份
    貨款及之前未兌現之支票3 紙。至於原告稱其係因迫於被告
    挾模具要求其還款，而同意歸還扣款云云，復未能舉證以實
    其說，自不足憑採。
  (六)承上，既無證明足資證明原告主張被告就系爭產品有瑕疵，
    則就「原告主張之民法227 條不完全給付之損害賠償請求權
    時效15年，有無民法第365 條6 個月除斥期間之適用？」之
    爭點，即無論述之必要，併予敘明。
  (七)末按，依兩造所簽訂之零組件訂購基本合約書第9條明定，
    「甲方提供乙方之技術資料如圖面、規格書、電腦圖檔資料
    ，刀模等，除雙方另有書面協議外，其所有權及智慧財產權
    皆歸甲方（即原告）所有，乙方（即被告）不得對其主張任
    何權利。於本合約終止或解除，或產品有設計變更，或甲方
    認為有必要時，乙方應無條件將前項所有全部資料、圖面、
    規格書、電腦圖、刀模等於7 日內繳交甲方」。則兩造既已
    於96年1 月30日終止雙方之合作關係，此有被告委託瑞麒法
    律事務所發出之律師函在卷可按；且原告主張被告應返還之
    如附表一、二所示之物品，除附表二所示之YPO 上下蓋正式
    圖面外，其餘如附表一所示之物品均在被告處，亦為兩造所
    不爭。則被告於兩造上開契約終止後，自負有將其保管之如
    附表一所示物品交還原告之義務。而如附表二所示之YPO 上
　  下蓋正式圖面，既非在被告保管中，原告併就該附表二之物
    品一併請求被告返還，即嫌無據，應予駁回。至於被告所辯
    如附表一所示物品應由原告前去被告處所取回，而非被告將
    上開物品送至原告處所乙節，核係清償地之問題，兩造就應
    於原告或被告處所返還物品，於契約上並未載明，惟對於被
    告而言，於兩造已終止契約後負有將如附表一所示之物品歸
    還原告之義務，不生影響，申言之，被告仍負有依約歸還如
    附表一所示之物品予原告之義務。至有關清償地之規定，則
    僅關乎債權人之原告是否受領遲延之問題，於為債務人之被
    告之給付義務，並無改變，附予敘明。
六、綜上所述，原告於契約終止後，依系爭契約規定，請求被告
    應返還如附表一所示之物品予原告，為有理由，應予准許，
    至原告被告返還如附表二所示物品部分，因並非在被告保管
    中，原告此部分之請求，即非有據，應予駁回。另原告主張
    依民法277 條規定被告應負不完全給付之損害賠償責任而請
    求被告應給付原告660,365 元，及自起訴狀繕本送達翌日起
    至清償日止按年息5 ％計算之利息部分，並無理由，應予駁
    回。
七、本件判決原告勝訴部分，兩造分別陳明願供擔保，聲請宣告
    假執行或免為假執行，經核均無不合，爰分別酌定相當擔保
    金額准許之。至原告敗訴部分，其假執行之聲請失所附麗，
    應併予駁回。
八、本件訴訟費用額確定為7,270 元，並應由原告負擔，爰併諭
    知如主文第3 項所示。
九、本件判決基礎已臻明確，兩造其餘攻防方法及訴訟資料經本
    院斟酌後，核與判決結果不生影響，故不另一一論述，併此
    敘明。
十、據上論結，本件原告之訴為一部有理由，一部無理由，依民
    事訴訟法第79條、第87條第1 項、第390 條第2 項、第392
    條第2 項判決如主文。
中　　華　　民　　國　　96　　年　　10　　月　　31　　日
　　　　　　　　　民事第一庭  法　官　洪舜帆
以上正本證明與原本無異。
如對本判決上訴，應於判決送達後20日內向本院提出上訴狀。
中　　華　　民　　國　　97　　年　　 5　　月　　 2　　日
　　　　　　　　　　　　  　　書記官　李明章
附表一：
１、上海新圖面光碟（GZ 3D DATA）1片。
２、GZ LENS 圖面１份KW000-00000。
３、GZ MIRROR 圖面１份KW000-00000。
４、GZ MIRROR ASSY R/L圖面１份KW000-00000。
５、SAA SA9 光碟１片。
６、KW000-00000絞花圖面、KW000-00000絞花圖面。
７、MR306685圖面１份。
８、KW371圖面１份。
９、KW000-00000-A圖面１份。
10、KW000-00000圖面１份。
11、KW000-00000-A圖面１份。
附表二：
YPO 上下蓋正式圖面各１份。
